【裁判字號】    98,上更(一),16
【裁判日期】    990429
【裁判案由】    毒品危害防制條例
【裁判全文】
臺灣高等法院刑事判決              98年度上更(一)字第16號
上  訴  人  臺灣宜蘭地方法院檢察署檢察官
上  訴  人
即  被  告  甲○○
選任辯護人  林志嵩律師
上列上訴人因被告違反毒品危害防制條例案件，不服臺灣宜蘭地
方法院94年度訴字第279號，中華民國94年11月8日第一審判決（
起訴案號：臺灣宜蘭地方法院檢察署94年度偵字第1303號），提
起上訴，經判決後，最高法院第一次發回更審，本院判決如下：
    主  文
原判決撤銷。
甲○○連續販賣第一級毒品，處有期徒刑捌年。第一級毒品海洛
因參小包(毛重肆點柒公克，淨重肆點零肆公克)、第一級毒品海
洛因外包裝袋參只及摻有海洛因之香菸拾參支均沒收銷燬之。又
犯罪所得新臺幣拾萬捌仟元沒收之，如全部或一部不能沒收時，
以其財產抵償之。
    事  實
一、甲○○明知海洛因係毒品危害防制條例所公告列管之第一級
    毒品，不得非法持有、販賣，竟意圖營利，基於販賣第一級
    毒品海洛因之概括犯意，在不詳時間以較低而不詳之價格自
    不詳姓名之綽號「阿賓」之成年男子處購入海洛因，再於自
    民國93年9月某日起，至94年4月27日晚間8時止，連續以
    0000000000號、0000000000號電話與林茂隆持用之
    0000000000號電話聯絡，1個月1次至2次，相約在臺北縣坪
    林地區○○○○路沿線等處，以每包重量1錢(3.75公克)新
    臺幣12000元至23000元不等之價格，每次1包，連續販賣第
    一級毒品海洛因予林茂隆多次，合計販賣毒品之數量至少達
    33.75公克（以上販賣海洛因次數以最有利於之方式計算，
    每次12000元，計有8個月，至少其中一個月有2次，其餘7個
    月為1次，共計為9次，數量為9×3.75 =33.75公克，所得為
    9 ×12000 = 108000元）。經警實施通訊監察後，於94年4
    月28日上午3時許，在林茂隆位於臺北縣中和市○○街15 號
    6樓住處，查獲甲○○所販賣，而經林茂隆已分裝之第一級
    毒品海洛因3小包（毛重共計4.7公克、淨重4.04公克）及摻
    有海洛因之香菸13支扣案，並為警於94年4月28晚間6時30
    分許，在甲○○位於宜蘭縣頭城鎮○○路653號住處查獲。
二、案經宜蘭縣警察局礁溪分局報請台灣宜蘭地方法院檢察署檢
    察官偵查起訴。
    理  由
壹、證據能力：
一、被告於警詢筆錄之陳述部分：被告曾於警詢時坦承有幫林茂
    隆調毒品，並且曾將調來之毒品交給林茂隆之事實，惟被告
    及其選任辯護人於本院審理時否認其警詢所述係出於自由意
    志，被告於警詢筆錄之陳述應無證據能力，辯稱：伊在警詢
    中是被警察誘導所陳述的，因為當時伊太太要坐月子，無人
    幫忙，警察要伊配合林茂隆所說的話，警詢所述不實云云。
    然查本院勘驗被告於94年4年28日在宜蘭縣警察局礁溪分局
    之偵訊筆錄，勘驗結果並無被告所述之上開情事，此有本院
    98年11月11日勘驗筆錄在卷可稽，且被告辯稱警察告知伊承
    認檢察官才會准予具保云云，惟被告未能指明為何人所述。
    是被告於警詢時顯係出於自由意志而為陳述，所述內容均有
    證據能力，得作為證據。
二、被告於檢察官偵查時及94年4月29日於羈押庭審理時之陳述
    部分：被告曾於偵查時及94年4月29日於羈押庭審理時坦承
    有時林茂隆需要海洛因時，叫伊幫他調貨，價格是2萬元或2
    萬3千元，重量是1錢，大約一個月1次或2次之事實，惟被告
    及其選任辯護人於本院審理時否認其述係出於自由意志，被
    告於於檢察官偵查筆錄及94年4月29日於羈押庭審理時之陳
    述應無證據能力，辯稱：伊因為當時伊太太要坐月子，無人
    照顧，希望交保才做如此陳述云云。惟被告於偵查時及94年
    4 月29日於羈押庭審理時之陳述，係出於自己之意思，顯未
    遭受檢察官或法官為非法取供，惟被告所自承。至被告辯稱
    警察告知伊承認檢察官才會准予具保云云，惟被告已值壯年
    ，又係宜蘭縣頭城鎮鎮民代表會代表，並非毫無常識之人，
    豈有誤認坦承犯行可准許具保，即坦承自己所未為之犯罪之
    理是被告於檢察官偵查時及94年4月29日於羈押庭審理時之
    陳述，應有證據能力，得做為證據。
三、關於證人林茂隆之警詢筆錄證據能力：
（一）按憲法第十六條保障人民之訴訟權，就刑事被告而言，包
      含其在訴訟上應享有充分之防禦權，刑事被告詰問證人之
      權利，即屬該等權利之一，且屬憲法第八條第一項規定「
      非由法院依法定程序不得審問處罰」之正當法律程序所保
      障之權利；此等憲法上權利之制度性保障，有助於公平審
      判及發見真實之實現，以達成刑事訴訟之目的，為確保被
      告對證人（含其他具證人適格之人）之詰問權，證人於審
      判中應依人證之法定程序到場具結陳述，並接受被告之詰
      問，其陳述始得作為認定被告犯罪事實之判斷依據，至於
      被告以外之人（含證人、共同被告等）於審判外之陳述，
      除客觀上不能受詰問者外，於審判中仍應依法踐行詰問程
      序（司法院大法官會議釋字第582號解釋文及解釋理由書
      參照）；又按被告以外之人於審判外之言詞或書面陳述，
      除法律有規定者外，不得作為證據；被告以外之人於偵查
      中向檢察官所為之陳述，除顯有不可信之情況者外，得為
      證據；被告以外之人於檢察事務官、司法警察官或司法警
      察調查中所為之陳述，與審判中不符時，其先前之陳述具
      有較可信之特別情況，且為證明犯罪事實存否所必要者，
      得為證據；被告以外之人於審判外之陳述，雖不符前4條
      之規定，而經當事人於審判程序同意作為證據，法院審酌
      該言詞陳述或書面陳述作成時之情況，認為適當者，亦得
      為證據。當事人、代理人或辯護人於法院調查證據時知有
      第159條第1項不得為證據之情形，而未於言詞辯論終結前
      聲明異議者，視為有前項之同意；刑事訴訟法第159條第1
      項、第159條之1第2項、第159條之2、第159條之5分別定
      有明文。所謂「顯有不可信性」、「特別可信性」、「適
      當性」，係指陳述是否出於供述者之真意、有無違法取供
      情事之信用性而言，故應就偵查或調查筆錄製作之原因、
      過程及其功能等項加以綜合觀察，據以判斷該傳聞證據是
      否「非顯不可信」或「有特別可信之情況」，倘可據以認
      定其任意性暨信用性俱無疑慮者，即可例外賦予「證據能
      力」，俾其成為法院審判時之適格證據資料；換言之，「
      證據能力」所強調者，實乃其作為認定被告犯罪證據之資
      格，此與其內容究否足以證明被告犯罪之「證明力」，尚
      有層次上之差別，不容混為一談。至證人在製作警詢筆錄
      時，本無應命具結之規定，是其警詢筆錄未經具結，並無
      刑事訴訟法第158條之3所指「依法應具結而未具結」之情
      形。
（二）證人林茂隆於原審審理時，經檢辯雙方交互詰問中，證人
      林茂隆於原審審理時之證述否認被告販賣海洛因之行為，
      此與林茂隆於司法警察調查中，所為之陳述明顯不符，而
      前揭警詢中之陳述，固屬被告以外之人於審判外之陳述，
      原則上無證據能力，惟林茂隆於原審審理時，已基於證人
      地位，經合法具結，並在賦予被告對質詰問機會之情形下
      為證述，則前開基於證人地位所為之陳述，即可作為彈劾
      林茂隆於原審證述可信度之證據，且其在警詢之陳述距離
      本案之案發時間較近，除記憶應較清晰之外，考量林茂隆
      於製作筆錄時，係在查獲後即時所為，應無充裕時間權衡
      其陳述之利害得失，其內容亦較少受他人干預之可能，其
      內容應與案件之真實較為相近，衡諸常情，林茂隆當無故
      為反於真實之陳述而故意誣攀被告之必要，且以渠於陳述
      時之外在環境，並未與被告同時接受訊問，較無人情壓力
      ，且尚無與被告聯繫之機會，未受外界之污染，且未有不
      法取供情事，案內亦無證據證明有何陳述不自由之情況，
      自其於警詢之陳述客觀外部狀況，當有可信性特別情況，
      應可確定。且其陳述涉及被告是否涉犯本案事實，是其證
      詞對被告犯罪事實之存否具有必要性，亦可確定。從而，
      本院認為證人林茂隆警詢筆錄具有較可信之特別情況，且
      為證明被告犯罪事實存否所必要者，具有「可信性」及「
      必要性」要件，應認為柳依伶於警詢中所為之證述，就被
      告之犯罪事實得為證據。
四、關於證人林茂隆於94年4月28日於偵查中具結之偵訊筆錄：
（一）按被告以外之人於偵查中向檢察官所為之陳述，除顯有不
      可信之情況者外，得為證據，刑事訴訟法第159條之1第2
      項定有明文。因檢察官代表國家偵查犯罪時，原則上均能
      遵守法定程式，且被告以外之人如有具結能力，仍應依法
      具結，以擔保其係據實陳述，故規定「除顯有不可信之情
      況者外」，得為證據（最高法院93年度臺上字第2397號判
      決意旨參照）。又92年2月6日修正公佈之刑事訴訟法，為
      保障被告之反對詰問權，酌採英美法之傳聞法則。被告以
      外之人於審判外向法官所為之陳述及於偵查中向檢察官所
      為之陳述，性質上均屬傳聞證據，依傳聞法則，原均無證
      據能力。且被告之反對詰問權，又屬憲法第8條第1項規定
      「非由法院依法定程式不得審問處罰」之正當法律程式所
      保障之基本人權及第16條所保障之基本訴訟權，不容任意
      剝奪。故上開所稱得為證據之被告以外之人於偵查中向檢
      察官所為之陳述，當係指經被告或其辯護人行使或得以行
      使反對詰問權者而言。因此，上述所謂被告以外之人，如
      予被告或其辯護人行使反對詰問權之機會，或該陳述人有
      因死亡、或身心障礙致記憶喪失或無法陳述、或滯留國外
      或所在不明而無法傳喚或傳喚不到、或到庭後無正當理由
      拒絕陳述之情形者，其於偵查中向檢察官所為之陳述，除
      顯有不可信之情況者外，自得為證據（最高法院95年度臺
      上字第2515號判決意旨參照）。
（二）綜觀證人林茂隆於偵查中先以被告身份就其何時施用第一
      級毒品海洛因，及何時、何地向甲○○購買海洛因之供述
      ，與其先前於警詢所述情節互核一致，嗣經檢察官諭知轉
      換而改以證人身份作證，並告以具結之義務、偽證之處罰
      及刑事訴訟法第181條拒絕證言事項，命證人林茂隆朗讀
      結文具結後，證人林茂隆仍表示其於該次偵查中關於被告
      甲○○陳述部分確係實在，此有檢察官訊問筆錄暨上開證
      人結文在卷可稽（見94年度毒偵字第517號卷第10-1頁至
      13頁），是其上開陳述內容之任意性，已足供擔保。此外
      ，本案既未見檢察官在偵查中有何違法取供以致證人無法
      本於其自由意志任意陳述之情事，應認上開陳述並無「顯
      不可信」情況，甚且證人林茂隆並已於原審審判期日調查
      證據時適用有關人證之規定，命其具結陳述，賦予被告及
      辯護人予以詰問之機會，則其於偵查中向檢察官陳述所為
      證言，即應賦予其證據適格之地位，而有證據能力。
五、被告住處扣得之電子電子磅秤1臺、塑膠袋2只部分：被告辯
    稱扣案電子磅秤1臺、塑膠袋2只並非其所有，被告之辯護人
    則為被告辯稱該物在宜蘭縣頭城鎮○○路65 3號查獲，與搜
    索票核發地點宜蘭縣壯圍鄉○○路655號不符，搜索過程為
    不合法等語，經核，扣案電子磅秤1臺、塑膠袋2只，並無證
    據證明係供被告販賣第一級毒品海洛因所用或與被告本件犯
    行有關，本即難據為本件認定犯罪事實之證據，既與本件無
    關聯性，自應予排除而不用。從而被告與被告之辯護人上開
    辯解，亦無審酌之必要，附此敘明。
六、以下其餘所引證據，經本院當庭提示，檢察官、被告及其選
    任辯護人對於被告以外之人於審判外之言詞及書面陳述，均
    無意見，同意作為證據，本院審酌該等證據作成之情況，認
    為適於為本件認定事實之依據，依刑事訴訟法第159條之5第
    1項規定，應具有證據能力，合先敘明。
貳、實體部分：
一、訊據被告甲○○矢口否認有上揭犯行，辯稱：林茂隆匯入伊
    帳戶的款項是渠等之間互相借貸的金錢，並非交易毒品之代
    價，另扣案證物非伊所有云云。經查：
（一）被告於94年4月29日偵訊時供稱：「電話0000000000號是
      朋友拿給我使用，有時林茂隆需要海洛因時，叫我幫他調
      貨，價格是2萬元或2萬3千元，重量是1錢，大約一個月一
      次或二次，從93年9月開始，大部分約在北宜公路坪林地
      區，還有一次在濱海公路，有時見面他叫我下次再幫他拿
      海洛因，我是向臺北朋友阿賓調貨，94年4月27日晚間8時
      有與林茂隆在坪林加油站對面交易海洛因，94年1月17日
      林茂隆毒癮發作有向我拿海洛因，林茂隆如果要海洛因會
      打電話給我，問我要不要出來」等語（94年度偵字第1303
      號卷第12至14頁）。再被告於同日原審為羈押聲請之訊問
      時亦供稱：「我是替林茂隆調粉狀毒品，應該是海洛因。
      我的毒品都是向阿賓買的，我從93年9月開始向阿賓買來
      調給林茂隆，我一錢向阿賓買2萬或2萬3千元，我將毒品
      轉給林茂隆也是以相同的2萬或2萬3千元轉給林茂隆，從
      93 年9月開始，每個月大概以相同的方法調給林茂隆一、
      二次，一直到被查獲為止。我沒有賣毒品給林茂隆，我轉
      讓毒品給他，我沒有賺錢。交付毒品給林茂隆的地點都是
      在北宜公路坪林段附近。0000000000及0000000000電話都
      是阿賓交給我使用的，在93年9月調毒品給林茂隆的期間
      ，我都有使用這二支電話。在警詢及偵訊時所言均屬實，
      沒有被刑求」等語（93年度聲羈字第24號卷第6頁），是
      從被告上開所言，可確定為被告自93年9月即陸續每個月1
      次或2次以一錢2萬元或2萬3千元之代價與林茂隆約在北宜
      公路坪林地區○○○○路處，提供第一級毒品海洛因予林
      茂隆，一直到被查獲為止等情，但本件究竟為被告所稱之
      轉讓或證人林茂隆所稱之販賣則須再詳究（詳如下述）。
（二）再證人林茂隆於94年4月28日偵訊證稱：「我電話
      000000000 0號，甲○○最近換電話0000000000號使用，
      我從93年5月起向甲○○購買海洛因，我買海洛因的對象
      都是他，每隔十天至二星期，相約在坪林或濱海公路，大
      部分在坪林，我每次向他買1錢海洛因，他一開始賣我1錢
      1萬2千元或1萬5千元，後來漲到2萬3千元，我都是問他有
      沒有空出來玩，他就知道了。94年1月19日我有向甲○○
      表示他賣給我的海洛因沒有效。94年4月27日晚間6時許，
      我打電話給他，約晚間8時許在坪林加油站對面店家前，
      向他購買海洛因1錢2萬3千元，就是今天被查獲的海洛因
      」等語（94年度毒偵字第517號卷第10-1至11頁），經核
      被告於94年4月29日偵查中及原審羈押訊問時之陳述，與
      證人林茂隆於94年4月28日之陳述，就交易海洛因之價格
      、相隔日數、交易方式及交易地點均大致相符，且上開偵
      訊係隔離訊問，被告與證人林茂隆皆就交易海洛因之重要
      關係事實供述綦詳且互核相符，僅就是否為轉讓或為販賣
      二者認知不同外，顯見被告確有販賣第一級毒品海洛因予
      證人林茂隆之事實。
（三）復查，員警發現被告與林茂隆於94年4月27日下午6時許約
      定交易，有通話紀錄表1紙在卷可參（94年度偵字第1303
      號卷第15頁），旋向檢察官聲請拘提林茂隆，於94年4月
      28日上午3時許，將林茂隆拘提到案，並於台北縣中和市
      ○○街15號6樓林茂隆住處，查獲海洛因3包（毛重共4.7
      公克）及摻有海洛因之香菸13支，有拘票1紙（礁警刑字
      第0940001414號警卷第7頁）、通知書1份（同上卷第5頁
      ）及搜索扣押筆錄（同上卷第9至12頁）在卷可參。又上
      扣案白粉經送法務部調查局檢驗結果，確含第一級毒品海
      洛因成分（合計淨重4.04公克），而扣案煙捲13支亦均含
      有海洛因成份，分別有法務部調查局調科壹字第300001
      289及300001290號函在卷可證（94年度偵字第1303號卷第
      82至83頁）。另上開扣案之毒品海洛因3小包經送法務部
      調查局鑑驗，法務部調查局以上開調科壹字第30000128 9
      記載送驗白粉6包（淨重4.04公克），並正本函臺灣宜蘭
      地方法院檢察署，副本函宜蘭縣警察局礁溪分局，而上開
      扣案之送驗之毒品究竟為3小包或6包有所疑義，經本院函
      詢法務部調查局，該局以98年7月17日調緝參字第0980038
      3320號函覆：臺灣板橋地方法院檢察署於95年4月7日核發
      本件（編號：0000000000）之處分命令，本局於96 年6月
      4日輸入電腦建檔，並排定97年度獲案毒品統一銷燬，經
      「獲案毒品處理流程監督會」監證，於97年4月16日假臺
      北市政府環保局木柵垃圾焚化廠公開銷燬，故無從調驗查
      明海洛因係3小包或6包等語，此有上開函文附於本院卷可
      稽，是本件扣案之毒品因已銷燬是究竟為3小包或6包仍有
      所疑義，然依宜蘭縣礁溪分局搜索林茂隆以後製作之扣押
      物品目錄表記載為3小包，且每包均有重量，此有扣押目
      錄表附卷可稽，且警察詢問林茂隆時至家中房間搜索，扣
      得何物林茂隆回答：海洛因3包，摻加海洛因香菸13 支等
      語（見原審94年度聲搜字第155號第6頁），是本件扣案之
      毒品應仍認定為3小包為宜，附此敘明。另經警於94年4月
      28日上午6時10分採取林茂隆尿液送驗，鑑驗結果呈鴉片
      類陽性反應，有宜蘭縣警察局礁溪分局偵辦毒品案件嫌疑
      犯尿液送驗編號姓名對照表、慈濟大學濫用藥物檢驗中心
      檢驗總表各1份附卷足參（同上偵卷第52至53 頁），足認
      證人林茂隆確有施用第一級毒品海洛因之事實。且核與被
      告於94年4月29日於偵查中供稱：「94年4月27 日晚上8點
      我有與林茂隆在坪林加油站對面交易海洛因」（同上偵卷
      第14頁）及證人林茂隆於94年4月28日偵查中證述：「94
      年4月27日晚間6時許，我打電話給他，約晚間8時許在坪
      林加油站對面店家前，向他購買海洛因1錢2萬3千元，就
      是今天查獲的海洛因」相符。足證被告確有販賣林茂隆毒
      品之事實。
（四）又被告於偵查中供稱：「94年1月17日林茂隆有毒癮發作
      向我拿海洛因」等語（同上偵卷第14頁），核與該日監聽
      譯文之記載相符（警礁刑字第0940001430號卷第47至49頁
      ）。又證人林茂隆證述：「（94年1月19日）我是跟被告
      講他給我的海洛因都沒有效」等語（94年度毒偵字第517
      號卷第11頁），亦與該日監聽譯文之記載相符（警礁刑字
      第0940001430號卷第55頁）。另又證稱：「（94年3月22
      日）是我來宜蘭向被告購買毒品之通話內容」等語，亦與
      該日監聽譯文之記載相符（警礁刑字第0940001430號卷第
      68 至69頁），以上通訊監察確係合法，復有台灣宜蘭地
      方法院檢察署通訊監察書附卷可參（同上卷第73、81頁）
      。上開通聯紀錄，均足以佐證被告與林茂隆間確有交易第
      一級毒品海洛因之事實。
（五）再被告雖矢口否認販賣海洛因，致本院無從得知其購入海
      洛因之確實價格。且販賣海洛因係屬違法行為，非可公然
      為之，又無論瓶裝或紙包之海洛因，均可任意分裝增減其
      份量，而每次買賣之價量，亦隨時依雙方關係之深淺、當
      時之資力、需求程度及對行情之認知等因素，機動調整，
      故販賣之利得，除經被告坦承犯行，或價量俱臻明確外，
      委難查得實情。然政府對毒品非法交易向來查禁森嚴，重
      罰而不寬貸，此應為智慮健全之成年人所得知悉，且海洛
      因價格昂貴，取得不易，凡為販賣者，苟非有利可圖，應
      無甘冒遭查緝法辦施以重刑之風險而平白無故為他人取得
      海洛因之理。另參酌被告自93年9月起至94年4月止，每個
      月販賣海洛因予林茂隆1次至2次，每次交易之數量達3.75
      公克（1錢），成交價格均在12000元以上，不僅交易次數
      頻繁，期間長達7、8個月，交易地點更約在離二人住處（
      宜蘭縣頭城鎮、台北縣中和市）甚遠之台北縣坪林地區○
      ○○○路上，若被告無販賣意圖，則何須甘冒風險，是被
      告販賣海洛因予林茂隆並從中賺取買賣價差牟利之意圖及
      事實，亦堪認定。
（六）依上開被告之供稱及證人林茂隆之證述，為被告有利之認
      定，被告應係自93年9月間某日起至94年4月27日止，一個
      月1次至2次，每次販賣數量1錢之海洛因與林茂隆，則合
      計被告販賣之數量應有9錢（計有8個月，至少其中一個月
      有2次，其餘7個月為1次，共計9次），即為33.75公克（9
      ×3.75 =33.75公克），販賣所得為108000元（9×12000
      = 108000元）。
（七）雖被告嗣後翻異其詞，否認有交付海洛因予林茂隆，而證
      人林茂隆亦於嗣後亦否認上情，改稱：為了交保，才配合
      警察，向警察指認向被告購買毒品，在偵查中亦是為了交
      保才這樣說，偵查中所言不實云云（原審卷第77頁）。惟
      於原審審理中經檢察官反詰問後，證人林茂隆亦答稱：檢
      察官並未要伊照著警訊中所言陳述等語（同上頁）。且證
      人林茂隆係因施用毒品案件為警移送，伊是否指證被告，
      與伊得否具保原屬二事，是證人林茂隆上開證述，顯不符
      常情。況經原審勘驗94年4月28日偵查VCD之結果，證人林
      茂隆於偵查過程中，對檢察官之訊問，均能即時回答，其
      精神狀態並無顯著異常，有原審勘驗筆錄在卷可參（原審
      卷第56頁）。雖經勘驗之結果，證人林茂隆陳述時，自該
      日下午4時59分32秒起至下午5時6分14秒止及該日下午5時
      9分2秒起至下午5時17分46秒止僅有影像，但因雜音過大
      而無法聽到其陳述之內容，惟經核其他部分之陳述均與偵
      查筆錄所載內容要旨相符，應堪認偵查筆錄之記載確屬實
      在。證人林茂隆事後翻異前詞，顯係迴護被告之詞，不足
      採信。
（八）又證人林茂隆於93年12月28日及94年1月14日分別自臺北
      富邦銀行敦北分行第000000000000帳戶轉帳1萬3千元及3
      萬5千元至被告頭城郵局第0000000000000000號帳戶，且
      證人林茂隆前揭帳戶於94年1月14日因股款交割而存入十
      二萬五千八百九十六元乙節，有中華郵政股份有限公司頭
      城郵局開戶基本資料、客戶歷史交易清單、臺北富邦銀行
      股份有限公司敦北分行開戶基本資料、存摺對帳單各1份
      在卷可稽。核與證人林茂隆於94年4月28日偵訊證述：「
      我當時手頭上沒錢，賣股票再匯錢給甲○○，匯給他的錢
      就是購買海洛因的錢」等語相符。另被告與林茂隆於93年
      11月27日約定見面，有該日監聽譯文之記載可參（警礁刑
      字第0940001430號卷第34至35頁）。於次日即93年4月28
      日匯入上開款項，顯見上開款項確係交易毒品之代價。雖
      證人林茂隆於偵查中嗣後否認上情，證述：「我匯款至他
      帳戶是還他欠他的錢，並非向他購買毒品的款項，我於90
      年間向他借款十三萬元，因為我需要錢向他周轉，他分五
      、六次拿給我現金」云云，然與被告於偵查中所稱：「93
      年及94年間我跟林茂隆會互相借錢，他一共向我借二次，
      我一共向他借三次，他匯款到我帳戶的錢就是93年間及94
      年間我們相互之間借貸的款項」等詞，互核被告及證人林
      茂隆就借款時間、次數、是否互有借貸之說詞大相逕庭，
      顯見被告與證人林茂隆所稱該筆款項係二人間借貸往來云
      云，為卸責及迴護之詞，不足採信。
（九）證人林茂隆除於原審審理中改稱：為了交保，才配合警察
      ，向警察指認向被告購買毒品外，於本院前審審理時復稱
      ：原經警扣案之摻有海洛因之香菸有16支，因毒癮發作，
      警察拿3支香菸給伊吸食要伊配合，因為伊的精神狀況不
      是很清楚，所以警察說什麼，伊就說什麼等語。（見本院
      前審卷第45頁）然查員警在證人林茂隆住處查獲海洛因3
      包及摻有海洛因之香菸13支，有搜索扣押筆錄在卷可參，
      且倘證人林茂隆於警詢時毒癮發作，員警讓其稍作休息即
      可再次詢問，何須冒利誘證人之風險違法取供，甚至制作
      不實之扣押筆錄，是難僅憑證人林茂隆上開證述，即認證
      人林茂隆於警詢中之證言係經員警違法取供。
（十）綜上所述，本件事證明確，被告93年9月起至94年4月止，
      連續意圖營利，販賣海洛因予林茂隆多次之犯行洵堪認定
      ，應予依法論科。
二、本案論罪科刑部分：
（一）按毒品危害防制條例第4條業於98年5月20日以華總一義字
      第09800125141號修正公布，新法第4條規定：「製造、運
      輸、販賣第一級毒品者，處死刑或無期徒刑；處無期徒刑
      者，得併科新臺幣2千萬元以下罰金。製造、運輸、販賣
      第二級毒品者，處無期徒刑或7年以上有期徒刑，得併科
      新臺幣1千萬元以下罰金。製造、運輸、販賣第三級毒品
      者，處5年以上有期徒刑，得併科新臺幣7百萬元以下罰金
      。製造、運輸、販賣第四級毒品者，處3年以上10年以下
      有期徒刑，得併科新臺幣3百萬元以下罰金。製造、運輸
      、販賣專供製造或施用毒品之器具者，處1年以上7年以下
      有期徒刑，得併科新臺幣1百萬元以下罰金。前五項之未
      遂犯罰之」，而舊法第四條規定：「製造、運輸、販賣第
      一級毒品者，處死刑或無期徒刑；處無期徒刑者，得併科
      新臺幣1千萬元以下罰金。製造、運輸、販賣第二級毒品
      者，處無期徒刑或7年以上有期徒刑，得併科新臺幣7百萬
      元以下罰金。製造、運輸、販賣第三級毒品者，處5年以
      上有期徒刑，得併科新臺幣5百萬元以下罰金。製造、運
      輸、販賣第四級毒品者，處3年以上10年以下有期徒刑，
      得併科新臺幣3百萬元以下罰金。製造、運輸、販賣專供
      製造或施用毒品之器具者，處1年以上7年以下有期徒刑，
      得併科新臺幣1百萬元以下罰金。前五項之未遂犯罰之」
      ，經比較修正前後關於罰金刑之規定，應以修正前法律，
      較有利於被告甲○○。
（二）又被告行為後，刑法業於94年1月7日修正公布刪除，並於
      95年7月1日施行，被告之上開犯行，因行為後新法業已刪
      除刑法第56條連續犯之規定，此刪除雖非犯罪構成要件之
      變更，但顯已影響行為人刑罰之法律效果，自屬法律有變
      更，依新法第2條第1項規定，比較新、舊法結果，仍應適
      用較有利於被告之行為時法律即舊法論以連續犯（最高法
      院九十五年第八次刑事庭會議決議參照）。
（三）再修正前刑法第65條第2項規定：無期徒刑減輕者，為7年
      以上有期徒刑；修正後則規定：無期徒刑減輕者，為20年
      以下15年以上有期徒刑。比較修正前後規定，以修正前規
      定有利於被告，應適用修正前之規定。
三、查「海洛因（Heroin)」為毒品危害防制條例第2條第2項第
    1款所稱之第一級毒品。核被告甲○○所為，係犯修正前毒
    品危害防制條例第4條第1項之販賣第1級毒品海洛因罪。持
    有第一級毒品海洛因之低度行為為販賣第一級毒品海洛因之
    高度行為所吸收，不另論罪。被告先後多次販賣第一級毒品
    海洛因之犯行，均時間緊接，方法相同，觸犯構成要件相同
    之罪名，顯係基於概括之犯意反覆為之，應依修正前刑法第
    56條連續犯之規定論以一罪，並依法加重其刑。然因修正前
    毒品危害防制條例第4條第1項之法定刑為死刑或無期徒刑，
    處無期徒刑者，得併科新臺幣1千萬元以下罰金，而依修正
    前刑法第65條第1項規定，法定刑為死刑及無期徒刑部分，
    不得加重，是僅就罰金刑部分予以加重，併此敘明。經查被
    告所為上揭販賣第一級毒品海洛因之犯行固值非難，惟其動
    機、目的僅係獲得微利，其並未因前開販賣行為而獲有重大
    利益，且販賣第一級毒品海洛因之對象均為同一人，次數僅
    有9次，所查獲之第一級毒品海洛因數量甚微，僅有4.04公
    克，與一般通常情形之販賣第一級毒品海洛因罪乃屬獲利甚
    鉅或查獲之毒品多達數百公克之情形有別，而本罪之法定最
    輕本刑為無期徒刑，情輕而法重，在客觀上足以引起一般同
    情，本院基於衡平原則，認為處以法定最輕刑度尤嫌過重，
    是其犯罪之情狀顯堪憫恕，爰依刑法第59條之規定，酌減其
    刑，並依法先加後減。
四、原審予以論罪科刑固非無見，惟查，被告上開行為，係犯販
    賣第一級毒品罪名，原審認定被告係轉讓第一級毒品，尚有
    未洽。被告之上訴意旨否認犯罪，核無理由，公訴人之上訴
    意旨指被告有販賣第一級毒品予林茂隆，為有理由，本件自
    屬無可維持，應予撤銷改判。爰審酌被告正值青壯之年，不
    思正當營生，竟販賣第一級毒品供人施用以牟利，戕害他人
    身心健康，犯後復否認犯行，不思悔改，惟本案販賣毒品對
    象單一、數量非鉅，犯罪所得不多等一切情狀，量處如主文
    ，量處如主文第二項所示之刑，以示懲儆。
五、扣案之海洛因3小包(毛重4.6公克，淨重4.04公克)及摻有海
    洛因之香菸13支均依毒品危害防治條例第18條第1項之規定
    沒收銷毀之；包裹海洛因之外包裝3只（因與毒品於物理外
    觀上附合而難予析離，且如強予析離至完全無殘渣留存，將
    耗費相當之時間、人力與經費，於經濟上顯無實益，依社會
    一般通念，堪認該包裝袋已與查獲之毒品結合成為一體而無
    從強加析離），是上開毒品既屬毒品危害防制條例18條第1
    項前段所規定之違禁物，其外包裝袋亦應併予沒收銷燬之，
    附此敘明。至被告販賣海洛因所得，因被告否認犯行且證人
    林茂隆就購買次數供述為每月1次至2次，自應以93年9月至
    94 年4月合計被告販賣之數量應有9錢（計有8個月，至少其
    中一個月有2次，其餘7個月為1次，共計9次），販賣所得為
    108000元（9×12000 = 108000元），爰依同條例第19條第1
    項宣告沒收，如全部或一部不能沒收時，以其財產抵償之。
據上論斷，應依刑事訴訟法第369條第1項前段、第364條、第299
條第1項前段、修正前毒品危害防制條例第4條第1項、第18條第1
項前段、第19條第1項，刑法第11條、第2條第1項前段、第56條
（修正前）、第65條第2項(修正前)、第59條，判決如主文。
本案經檢察官鄭龍照到庭執行職務。
中    華    民    國    99    年    4     月    29    日
                  刑事第三庭審判長法  官   陳博志
                                  法  官   許文章
                                  法  官   陳德民
以上正本證明與原本無異。
如不服本判決，應於收受送達後十日內向本院提出上訴書狀，其
未敘述上訴之理由者並得於提起上訴後十日內向本院補提理由書
（均須按他造當事人之人數附繕本）「切勿逕送上級法院」。
                                  書記官   高麗雯
中    華    民    國    99    年    4     月    29    日
附錄：本案論罪科刑法條全文
毒品危害防制條例第4條
製造、運輸、販賣第一級毒品者，處死刑或無期徒刑；處無期徒
刑者，得併科新臺幣2千萬元以下罰金。
製造、運輸、販賣第二級毒品者，處無期徒刑或7年以上有期徒
刑，得併科新臺幣1千萬元以下罰金。
製造、運輸、販賣第三級毒品者，處5年以上有期徒刑，得併科
新臺幣7百萬元以下罰金。
製造、運輸、販賣第四級毒品者，處3年以上10年以下有期徒刑
，得併科新臺幣3百萬元以下罰金。
製造、運輸、販賣專供製造或施用毒品之器具者，處1年以上7
年以下有期徒刑，得併科新臺幣1百萬元以下罰金。
前五項之未遂犯罰之。

司法院資訊處製作；財團法人民間司法改革基金會備份。
